【裁判字號】    96,交聲,1882
【裁判日期】    970129
【裁判案由】    交管條例聲異
【裁判全文】
臺灣板橋地方法院交通事件裁定        96年度交聲字第1882號
原處分機關  交通部公路總局臺北區監理所
異  議  人
即受處分人  甲○○
上列異議人即受處分人因違反道路交通管理處罰條例案件，對於
交通部公路總局臺北區監理所民國96年11月19日所為之北監營字
第裁40─C00000000號、C00000000號處分，聲明異議，本院裁定
如下：
    主  文
異議均駁回。
    理  由
一、按汽車駕駛人，行經有燈光號誌管制之交岔路口闖紅燈者，
    處新臺幣（下同）一千八百元以上五千四百元以下罰鍰；又
    汽車駕駛人，駕駛汽車有違反本條例之行為，經交通勤務警
    察或依法令執行交通稽查任務人員制止時，不聽制止或拒絕
    停車接受稽查而逃逸者，除按各該條規定處罰外，處新臺幣
    三千元以上六千元以下罰鍰；另汽車駕駛人有第六十條第一
    項、第五十三條之情形者，除依原條款處罰鍰外，並予各記
    違規點數一點、三點，道路交通管理處罰條例第五十三條第
    一項、第六十條第一項、第六十三條第一項第一款、第三款
    分別定有明文。再者，同條例第七條之二第一項第一款、第
    四款及第四項分別規定「汽車駕駛人之行為有下列情形之一
    ，當場不能或不宜攔截製單舉發者，得逕行舉發：一、闖紅
    燈或平交道。四、不服指揮稽查而逃逸。第一項逕行舉發，
    應記明車輛牌照號碼、車型等可資辨明之資料，以汽車所有
    人為被通知人製單舉發。」，故交通勤務警察或依法執行交
    通稽查任務之人員發現汽車駕駛人涉有違規情事時，原則上
    固須當場攔截而製單舉發，此除可立即明確告知汽車駕駛人
    涉有交通違規情事外，亦可讓汽車駕駛人得當場陳述意見，
    避免交通稽查人員有所誤判，而可即時獲得補救。惟考量上
    開條例第七條之二第一項第一款至第五款所列舉之道路違規
    行為，其發生往往係在瞬間，抑或係於交通稽查人員執行勤
    務時所恰巧目睹之違規情事，且如有事實上不能當場攔截或
    依照比例原則不宜當場攔截製單舉發時，為達有效維護交通
    秩序及保障交通安全之行政目的，故特別立法賦予交通稽查
    人員得於事後逕行製單舉發之權限。職是，如有上開各款所
    示之情形，而交通稽查人員不能或不宜當場攔截製單舉發者
    ，自可於事後逕行舉發，其因而舉發違規之程序尚難謂有何
    違法。
二、本件原處分認異議人即受處分人甲○○所有之車號Ｊ八Ｕ─
    七０二號重型機車，於民國九十六年九月十日二十二時五十
    分許，行經有燈光號誌管制之臺北縣三峽鎮○○路、大同路
    交岔路口闖紅燈，經臺北縣政府警察局三峽分局交通分隊執
    勤員警吹哨攔停稽查，惟該車駕駛拒絕停車接受稽查而加速
    逃逸離去，遂依所記下之車號、車種、顏色、廠牌核對電腦
    車籍資料無誤後，以該車所有人即受處分人為被通知人掣單
    逕行舉發，嗣受處分人於應到案日期前提出申訴，經原處分
    機關函請舉發機關調查結果，仍認受處分人確有上開違規行
    為，乃依道路交通管理處罰條例第五十三條第一項、第六十
    條第一項規定、第六十三條第一項第一款、第三款及違反道
    路交通管理事件統一裁罰基準表規定，分別裁處罰鍰一千八
    百元、三千元，並各記違規點數三點、一點。
三、異議意旨略以：異議人所有之機車未於上開時間行經本件違
    規地點，於接到罰單後曾詢問舉發員警當時情形，員警稱：
    「因值深夜，看不清車牌，只記得車輛顏色，再上網去核對
    」等語，實有張冠李戴之嫌，可能是員警誤認云云。
四、經查：
（一）本條例之處罰，受舉發違反道路交通管理事件之受處罰人
      ，認為受舉發之違規行為應歸責他人者，應於舉發違反道
      路交通管理事件通知單應到案日期前，檢附相關證據及應
      歸責人相關證明文件，向處罰機關告知應歸責人，處罰機
      關應即另行通知應歸責人到案依法處理，逾期未依規定辦
      理者，仍依本條例各該違反條款規定處罰，道路交通管理
      處罰條例第八十五條第一項定有明文。查異議人係本件違
      規車輛之所有人，其前向原處分機關提出申訴時僅就舉發
      事實陳述不服之意見，並未檢附相關證據及證明文件告知
      本件受舉發之違規行為應歸責於駕駛人，則原處分機關依
      法對汽車所有人科處罰鍰即屬有據，合先敘明
（二）異議人所有之車號Ｊ八Ｕ─七０二號重型機車，於前揭時
      、地，行經有燈光號誌管制之臺北縣三峽鎮○○路、大同
      路交岔路口闖紅燈，為臺北縣政府警察局三峽分局交通分
      隊執勤員警發現後鳴哨示意攔檢，惟該車駕駛人拒絕停車
      接受稽查而逃逸之事實，業據證人即本件舉發員警乙○○
      於本院調查時到庭結證稱：九十六年九月十日晚間九時至
      十一時許，我與另一位同事林宏達在三峽鎮○○路及大同
      路路口執勤，於晚間十時五十分許，我看到二名年輕男性
      共騎一輛三陽白色普通重型機車，車號是Ｊ八Ｕ─七０二
      號，由介壽路一段往大同路方向行駛，行至大同路、介壽
      路口時，其行向號誌為紅燈，駕駛人未停車即左轉大同路
      ，我們就立即吹哨做攔停動作，該駕駛人沒有減速受檢，
      反而加速逃逸，因無法當場予以攔停告發，所以返隊後使
      用警用電腦查詢，查詢結果確定該機車顏色、廠牌、車種
      與我們在場看到的均一致，且該機車沒有失竊的紀錄，所
      以我們逕行舉發、當時是我先發現該違規機車，機車從我
      們所站的位置面前過去，該道路只有三點五公尺寬，我一
      看到之後立刻衝到馬路上去攔並查看車號，當時林宏達站
      在路邊，他也有走到馬路旁邊來看車號，他看到的車號與
      我看到的是一致，當時我們有特別注意車子的顏色、廠牌
      ，互相核對所看的情形均屬一致，所以我們才會回去使用
      電腦查詢、舉發當時我人站在距離路口五十公尺左右的地
      方，該處是一國小的校門口燈光很亮，光線充足、異議人
      之前有到我們分隊來，但我沒有跟她說有時候是燈光看不
      清楚，而是根據我們當場所看到的車牌號碼、廠牌、顏色
      在返隊查看電腦資料是否相符及是否是失竊車輛，並核對
      無誤之後才會開單，我們不敢貿然的開單等語綦詳（見本
      院九十七年一月十八日訊問筆錄），並有臺北縣政府警察
      局九十六年九月十日北縣警交字第Ｃ00000000號
      、第Ｃ00000000號舉發違反道路交通管理事件通
      知單影本二紙可稽，而證人乙○○為執行交通勤務之警察
      ，對於記憶車牌號碼、車型、顏色等可資辨明的資料，其
      觀察程度自較一般人更為專注，參以證人到庭所證其執勤
      位置係在異議人行車路徑正前方，當時燈光充足，且與同
      在現場執勤之同事就所看到的車號、顏色、廠牌互核比對
      均屬一致等情，足認證人乙○○應有清楚目睹該機車之違
      規情形及記明車牌號碼，當不致誤判。
（三）審諸本件證人所證情節，並無不合常理或矛盾之處，其所
      為證詞業已清楚證述異議人所有之上開機車於前揭時、地
      確有闖紅燈及拒絕停車接受稽查而逃逸之交通違規情事。
      至除該證人之證詞外，固無另以錄影或照相等方式所拍攝
      之車輛違規錄影帶或照片另資證明。惟一般警員執行交通
      勤務，依法並未要求就上開駕車逃逸等違規事項必須錄影
      或拍照存證，且因此等違規情事均發生於一剎那之間，除
      非於案發當時恰有預先錄影或擺設可供緊急照相之設備，
      否則要求值勤警員或舉發機關緊急錄影或照相，並須以此
      為證，亦未免與執行勤務之實況難合。職是，本院以為雖
      無違規錄影帶或照片等證據資料另為佐證，但案發當時之
      現場值勤警員亦不失為可資證明之證人身分，該警員既已
      到庭證述如上，且衡諸該警員係依法執行公務，其與異議
      人並不認識，亦無任何嫌隙可言，當不至甘冒涉犯偽證罪
      之風險，蓄意構陷異議人，是該警員前揭證言應可採信，
      異議人確有上開違規事實堪以認定，異議人猶以前詞置辯
      ，自無足取。
五、綜上，本件違規事證已臻明確，異議人所有之上開機車於前
    揭時、地行經有燈光號誌管制之交岔路口闖紅燈、拒絕停車
    接受稽查而逃逸之違規事實，洵堪認定。從而，原處分機關
    據以援引上揭規定，就「闖紅燈」之違規，裁處罰鍰一千八
    百元，並記違規點數三點，就「違反處罰條例之行為，拒絕
    停車接受稽查而逃逸」之違規，裁處罰鍰三千元，並記違規
    點數一點，於法均無違誤，本件異議為無理由，應予駁回。
據上論斷，應依道路交通案件處理辦法第十九條，裁定如主文。
中    華    民    國    97    年    1     月    29    日
                  交通法庭  法  官  劉  安  榕
以上正本證明與原本無異
如不服本裁定，應於裁定送達後5 日內敘明抗告理由，向本院提
出抗告狀。
                            書記官  石  于  倩
中    華    民    國    97    年    1     月    29    日


司法院資訊處製作；財團法人民間司法改革基金會備份。
